【裁判字號】    93,建,242
【裁判日期】    950929
【裁判案由】    給付承攬報酬等
【裁判全文】
臺灣臺北地方法院民事判決               93年度建字第242號
原      告  戊○○
訴訟代理人  謝碧鳳律師
複  代理人  曹麗文律師
被      告  福鈺營造股份有限公司
法定代理人  丙○○
訴訟代理人  何兆龍律師
上列當事人間給付承攬報酬事件，本院於民國95年9月11日言詞
辯論終結，判決如下：
    主  文
原告之訴及其假執行之聲請均駁回。
訴訟費用由原告負擔。
    事實及理由
一、原告方面：被告公司於民國（下同）89年11月14日向訴外人
    富瑄營造股份有限公司（下稱富瑄公司）承攬矽谷案第一期
    土方挖運工程（下稱系爭工程），因被告公司無土方開挖機
    具，乃於90年2月間由自稱為被告公司負責人之己○○與原
    告口頭約定，由原告擔任工地助理監工職務，在工程期間負
    責工地現場管理、安排挖土機具組員到場挖土、監督開挖進
    度，及依富瑄公司每星期工地會議結論接受業主現場人員指
    揮及協調等事宜，工資則依每米新台幣（下同）65元計價、
    數量260,370米計算，計169,240,050元，另由原告配合土方
    開挖進度負責聯絡灑水車、指揮交通工人2至3人、工程期間
    每天外叫便當等雜支費依每米5元計價，數量260,370米，計
    1,301,850元，給付方式及期間則配合被告與富瑄公司間之
    工程計價明細表方式辦理，以被告請款期請款80%，20%保留
    款於大底查驗完成後付清，以上均為一半現金票，一半以45
    天期票支付。訴外人富瑄公司依被告公司名冊製發工作證予
    原告後，原告即自90年3月間進駐工地現場，迄至系爭工程
    完工為止。查富瑄公司已按期給付被告公司系爭工程款，然
    被告公司卻拒不給付原告約定之如下款項：
  (1)第1次計價：90年4月15日計價，除保留款外，被告應於90年
    4月30日給付工資現金364,000元、90年6月14日到期同額之
    支票，總量雜支費現金28,000元及90年6月14日到期同額支
    票，詎被告公司己○○遲至90年6月4日僅支付500,000元之
    即期支票。
  (2)第2次計價：90年5月15日計價，除保留款外，被告應於90年
    5月30日給付工資現金1,300,000元及90年7月14日到期同額
    支票、總量雜支費100,000元及90年7月14日到期同額支票，
    詎被告公司己○○遲至90年6月5日僅支付1,050,000元，並
    於90年7月21日給付1,300,000元即期票。前揭2次計價，被
    告共應給付3,328,000元，惟被告僅給付2,850,000元，尚積
    欠原告734,000元未為給付。
  (3)經富瑄公司表示願將給付被告公司之保留款扣留給付於原告
    ，原告思及工程順利完成，且被告尚有13,778,800保留款，
    遂繼續施工，然被告仍未按期給付後續款項。迄致工程結束
    止，連同前揭第1次、第2次計價部分，被告僅給付7,414,00
    0元，仍積欠原告10,811,900元。
  (4)又於90年4月間己○○表示在景文技術學院附近空地可堆積
    工程土尾，要求原告再找一台挖土機到現場施工，已1小時
    1,375元行情價計算工資，原告施作65小時，應得工資90,00
    0元被告仍未給付。
  (5)綜上，被告公司共積欠原告工資10,901,900元，雖經多次催
    討，均未置理，原告乃向台北縣政府新店市調解委員會聲請
    調解，然己○○竟會同特殊人士前來，致調解委員不願調解
    而調解不成，原告遂函請富瑄公司遵守先前承諾，將保留款
    暫時扣留，富瑄公司除極力協調外，並表示應經由法律途徑
    始可扣留，原告遂向本院聲請核發支付命令，並向台北縣政
    府勞工局申請工資爭議協調，嗣因己○○向原告表示願意負
    責，原告遂撤回上開協調案，詎被告公司竟對支付命令聲明
    異議，因原告無力繳納裁判費，致案經駁回。原告再向富瑄
    公司表示暫延給付保留款，惟富瑄公司人員表示已無法再為
    保留。為此，爰依民法第482條、第486條之規定，提起本件
    訴訟。並聲明：被告應給付原告10,901,900元，及自91 年5
    月20日起至清償日止，按年息5%計算之利息。願供擔保請准
    宣告假執行。
二、被告則以：本件原告以其與己○○間之口頭約定，並舉工程
    合約書及原告、己○○、陳鯨文之工作證等件為證，主張兩
    造間有僱傭契約關係存在。惟查，該口頭協議約定之對象及
    內容為何，被告並未舉證證明，被告公司並未僱傭原告，亦
    未為原告投保勞健保，原告所領取之款項均非被告公司所支
    出，被告公司亦未將該款項列於公司會計帳冊藉以減少稅捐
    支出，富瑄公司所給付之工程款均為訴外人己○○或甲○○
    所具領，而訴外人己○○與陳鯨文亦非被告公司之負責人或
    受僱人，且系爭工程施工期間並無被告機具及工作人員進場
    施工，是兩造間並無僱傭契約關係存在。又原告不論聲請調
    解、或核發支付命令，均將己○○並列為相對人，而由己○○出據之切結書以觀，系爭工程之實際承攬人應為訴外人己○○、劉漢青，出具土單者則為天真工程公司。訴外人己○○僅係向被告公司借牌而向富瑄公司承攬系爭工程，被告公
    司未曾承攬系爭工程，兩造間並無法律關係存在。縱認兩造
    間有法律關係存在，惟由原告以其數月之工作請求被告給付
    高達7,414,000元工資以觀，則兩造間之關係亦應屬承攬關
    係，而非僱傭關係，則本件原告請求承攬報酬之請求權，早
    已時效消滅。倘認原告對被告公司有請求權且未罹於時效消
    滅，然原告就計價方式及伊所承作者為系爭工程等情，並未
    舉證證明，而依原告所提申請書所示，有紛爭者亦非僅原告
    1 人，是原告得否請求系爭工程之全部金額，亦有疑問。況
    依原告起訴狀所述（見本院第1卷第8頁第3至第5行）及所提
    原證8之協議書，亦可見系爭工程款之債務，已由訴外人己○○承擔負責，是系爭工程款之債務問題仍與被告公司無涉
    等語，資為抗辯。並聲明：原告之訴駁回。如受不利判決，
    願供擔保請准宣告免為假執行。
三、經查，本件原告主張訴外人己○○自稱其為被告公司之負責
    人，並於90年2月間與原告口頭約定，由原告擔任工地助理
    監工職務，在工程期間負責系爭工地之現場管理、安排挖土
    機具組員到場挖土、監督開挖進度，及依富瑄公司每星期工
    地會議結論接受業主現場人員指揮及協調等事宜，工資則依
    每米新台幣（下同）65元計價、數量260,370米計算，另由
    原告配合土方開挖進度負責聯絡灑水車、指揮交通工人2至3
    人、工程期間每天外叫便當等雜支費依每米5元計價，數量
    260,370米，給付方式及期間則配合富瑄公司間之工程計價
    明細表方式辦理，以被告請款期請款80%，20%保留款於大底
    查驗完成後付清，以上均為一半現金票，一半以45天期票支
    付，富瑄公司依被告公司名冊製發工作證予原告後，原告即
    自90年3月間進駐工地現場，迄至系爭工程完工為止，富瑄
    公司並已如數給付工程款，惟原告並未領得全部工資，要求
    富瑄公司暫緩給付保留款，並經原告向台北縣新店市調解委
    員會請調解不成立，嗣向台北縣政府勞工局申請調解，惟因
    己○○允諾負責而撤回調解聲請，嗣向本院聲請核發支付命
    令，惟因被告公司聲明異議，原告因無力繳付訴訟費用而經
    駁回等事實，業據提出工程合約書、工作證、聲請調解筆錄
    、支付命令、開會通知單、協議書、本院民事裁定（見本院
    卷第16頁至第21頁、第25頁及背面、第27頁至第30頁、第34
    頁、第64頁）等件為證，並為被告所不爭執，應可信實。
四、惟原告主張被告公司為系爭工程之實際承包商，並與原告訂
    立僱傭契約，請求被告給付工資等情，則為被告否認，並以
    前揭詞情置辯。是本件之爭點即在於：原告依僱傭契約請求
    被告給付報酬及其法定遲延利息有無理由？兩造間有無僱傭
    關係存在？被告公司是否係系爭工程之實際承包商？兩造間
    如無僱傭關係存在，則是否有承攬契約關係？原告之請求權
    是否罹於時效而已消滅？茲分述如下：
(一)兩造間有無僱傭關係存在？被告公司是否係系爭工程之承包
    商？
    １原告自承係訴外人己○○於90年2月間自稱伊為被告公司
      之負責人，與原告口頭約定，由原告擔任工地助理監工之
      職務（見本院卷第4頁所附原告起訴狀之事實理由二. 第1
      行暨其餘之歷次陳述），堪認僱傭原告、並與原告議定工
      作條件與內容者，係己○○無訛。
      且按僱傭與承攬同屬於供給勞務之契約，惟前者係以供
        給勞務本身為目的，即除供給勞務外，並無其他目的；
        後者則係以發生結果（工作之完成）為目的，供給勞務
        不過為其手段而已，此為二者區別之所在。
      經查，原告雖主張其與己○○口頭約定工作內容係「在
        工程期間負責工地現場管理、安排挖土機具組員到場挖
        土、監督開挖進度，及依富瑄公司每星期工地會議結論
        接受業主現場人員指揮及協調等事宜」，工資係「依每
        米65元計價、數量260,370米計算」，負責聯絡灑水車
        、指揮交通工人、外叫便當等雜支費係依「每米5元計
        價，數量260,370米計算」，然原告並未舉證證明前開
        約定之真實性；縱認原告前開主張為真實，然其與己○○之約定，尚非原告提供勞務後即可請領報酬，而係需
        待完成一定之工程工作後，始得依施工數量單價請領報
        酬，姑不論此與一般僱傭報酬之計算給付方式，實屬有
        間。況原告自陳其於施工過程仍需受己○○之指揮監督
        等語，是其人格上、經濟上（此部分待後述）及組織
        上之從屬性，顯均係存在於其與己○○之間，而非其與
        被告公司間。
      參之曾擔任系爭工程操作挖土機之證人亦即天真公司負
        責人丁○○到場具結證稱：「．．．．是己○○、或原
        告戊○○會出面支付我工資。原告當時在工程現場指揮
        ，還有己○○、陳鯨文都在現場指揮，．．．．之前我
        即與分別認識己○○及原告二人，他二人都有出面找我
        做工。我負責出二、三台挖土機。．．．．」、「工資
        應該是己○○撥款，有時由原告交付給工人。當時工地
        主管應該是己○○。」、「．．．陳鯨文並不是我天真
        公司的員工，他應是己○○請來的。」、「．．．己○○一直說他要負責。．．．．」等語（見本院卷1第89
        頁至第92頁）。
      由前開所述，堪認僱傭關係應係存在於原告與己○○之
        間至明。
    ２而由中央健保局檢送之原告投保勞健保之資料以觀，並無
      被告公司為原告參加保險之記錄，此有該局94年2月21日
      保承資字第09410120240號函及94年2月23日健保承字第09
      40004984號函（見本院第1卷第110頁至第111頁、第120頁
      至第121頁）可稽。倘若被告公司確係原告之雇主，何以
      未依法為原告辦理參加勞健保？是原告主張兩造間存有僱
      傭關係，已非無疑。原告雖主張有無勞健保投保記錄，並
      不足證兩造間即無僱傭關係，惟查，此係針對一般掛名投
      保之情形而言，易言之，係謂若僅憑單純之投保紀錄，並
      不足據以證明被掛名投保之公司企業與參加保險之個人間
      有僱傭關係存在，個人仍需舉出其他具體事證以資明其所
      主張之僱傭關係存在；何況本件兩造間係根本沒有投保紀
      錄，果若有勞僱關係存在，一般公司企業豈有違法不為自
      己員工參加勞健保而寧可受處罰之理？可見原告前開主張
      係本末倒置，殊無可取。
    ３原告雖主張兩造間有僱傭關係存在，並提出載有被告公司
      名稱之系爭工程合約書、工作證、及蓋有被告公司印章及
      其法定代理人印章之工地支票請款單等件為證。然查：
      原告所提之系爭工程合約書上固載明被告公司為系工程
        之承包廠商、契約之乙方當事人（見本院卷1第16頁、
        第17頁），惟前開工程合約書全文係打字印就，當事人
        欄簽名部分並無被告公司暨其負責人乙○○之簽名（印
        章印文部分待後述），既經被告公司否認，並經證人乙○○到場結證在卷（見本院卷1第86頁、第95頁），是
        工程合約書即不足遽以認定被告公司即為系爭工程之承
        包商及原告之雇用人。
      觀之卷附原告之工作證上固載明被告公司係為系工程之
        承包廠商（見本院卷1第20頁），然該工作證上亦併載
        明承包商之姓名為「己○○」及其職級為「承包負責人
        」（見本院卷1第16頁、第17頁、第20頁）。而原告另
        行提出訴外人陳鯨文之工作證（見本院卷1第64頁），
        充其量亦僅能證明富瑄公司有製發工作證予陳鯨文、及
        陳鯨文有在系爭工地工作之事實，亦不足據以證明被告
        公司即係系爭工程之承包商暨其與原告間存在僱傭契約
        關係。
      至原告所提蓋有被告公司印章及其法定代理人印章之工
        地支票請款單等件，亦待後述。
    ４參之證人即時任被告公司法定代理人之乙○○到場具結證
      稱：「我於民國八十五、六年間至九十、九十一年擔任被
      告公司負責人。我是透過朋友私下認識己○○，己○○並
      非被告公司員工。」、「（提示原證一之合約書，請問證
      人，是否你所簽立？）我的朋友劉漢青與己○○承攬該工
      程，因為他們沒有土方工程的公司，可以請款、報稅，所
      以拜託我用福鈺營造股份有限公司的名義讓他二人去訂約
      ，他二人談妥後來跟我要公司大小章，由他二人去訂約。
      我事後有看到原證一合約書。」、「（問：證人及被告公
      司人員、機器設備有無實際參與原證一工程之施作？）都
      沒有，僅出名。」、「（問：被告公司有無收受原證一工
      程款？）沒有。」、「（問：是否認得在庭原告戊○○？
      ）九十年底至九十一年間丁○○與己○○發生糾紛，丁○○來請我當調人，協調期間有見過原告但我不清楚原告與
      楊、謝間之關係，之前我並沒有見過原告，原告並非被告
      公司員工。」、「（問：證人有無陪同劉漢青或己○○至
      銀行開立被告公司帳戶？）沒有。」、等語（見本院卷1
      第86頁至第88頁）。由證人乙○○之前開證詞內容，足見
      被告公司所辯被告並未承攬系爭工程，僅係借牌供己○○
      承攬系爭工程等語，信屬可取。
    ５被告公司既未承包系爭工程，而係借牌予謝勳向富瑄公司
      承包之事實，既經認定一如前述，則己○○以被告公司名
      義製作工作人員名冊，提向富瑄公司申請製發工作證，則
      富瑄公司依此於工作證及合約書上載明承包商為被告公司
      之名義，即屬當然，而原告所提蓋有被告公司印章及其法
      定代理人印章之工地支票請款單等件，亦不足據以證明被
      告公司係實際與富瑄公司締約之人，況富瑄公司亦陳明己○○為系爭工程之聯絡人，此由系爭工程合約書及富瑄公
      司94年3月15日94江富法字第00315號函（見本院卷1第17
      頁、第157頁）可考，並為原告所是承在卷，且系爭工程
      合約書上亦未載明己○○有為被告公司代理之意旨，是原
      告執此主張被告公司為實際之承包商暨兩間有僱傭關係存
      在云云，即無足憑取。
    ６又富瑄公司雖陳明：「二、關於本公司給付福鈺營造工程
      股份有限公司（以下簡稱福鈺公司）之工程款，全部均以
      受款人為福鈺公司之支票支付之．．．．．．」等語，有
      富瑄公司94年6月6日94富工法字第606號函可參，並於94
      年7月28日以94富工法字第728號函檢附前揭31紙支票領具
      簽收資料到院。惟查：
      觀之該工地票請款單上領款人簽章欄上固均有被告公司
        及法定代理人乙○○之印章印文，惟該欄旁同亦均有「
        己○○」或「甲○○」之簽名。
      原告雖主張其業已自被告公司部分款項云云，惟細繹原
        告就此所提出之證據（如下述），可見原告所收受之款
        項，分係來自於己○○與甲○○，並非出自被告公司。
┌────┬───┬───────┬──────────┐
│日    期│匯款人│  金    額    │    證    據        │
├────┼───┼───────┼──────────┤
│90.06.04│甲○○│支票50萬元    │存款簿，見本院卷1   │
│        │      │              │第132頁             │
├────┼───┼───────┼──────────┤
│90.06.05│己○○│現金105萬元   │無                  │
├────┼───┼───────┼──────────┤
│90.07.21│甲○○│支票130萬元   │無                  │
├────┼───┼───────┼──────────┤
│90.08.08│甲○○│支票60萬元    │土銀函，見本院第1   │
│        │      │              │卷第147頁至第148頁  │
├────┼───┼───────┼──────────┤
│90.08.24│甲○○│支票50萬元    │無                  │
├────┼───┼───────┼──────────┤
│90.09.13│己○○│現金20萬元    │無                  │
├────┼───┼───────┼──────────┤
│90.09.21│己○○│現金30萬元    │無                  │
├────┼───┼───────┼──────────┤
│90.10.22│甲○○│匯款70萬元    │天真公司存款簿，見  │
│        │      │              │本院第1卷第133頁    │
├────┼───┼───────┼──────────┤
│90.12.03│甲○○│匯款50萬元    │同上                │
├────┼───┼───────┼──────────┤
│90.12.19│甲○○│匯款40萬元    │同上                │
├────┼───┼───────┼──────────┤
│91.01.21│甲○○│匯款364,000元 │天真公司存款簿，見  │
│        │      │              │本院第1卷第134頁    │
├────┼───┼───────┼──────────┤
│91.03.14│甲○○│匯款100萬元   │同上                │
└────┴───┴───────┴──────────┘
      且觀之富瑄公司所開出予被告公司名義之如下票據：
┌──┬─────┬─────┬──────┬─────┐
│編號│  發票日  │金    額  │具領人（均有│ 本院卷2  │
│    │          │          │被告公司大小│ 頁碼     │
│    │          │          │章）        │          │
├──┼─────┼─────┼──────┼─────┤
│ 1  │ 90.05.03 │381,760   │己○○      │  7       │
├──┼─────┼─────┼──────┼─────┤
│ 2  │ 90.06.18 │1,381,760 │己○○      │  7       │
├──┼─────┼─────┼──────┼─────┤
│ 3  │ 90.06.04 │5,254,356 │甲○○      │  8       │
├──┼─────┼─────┼──────┼─────┤
│ 4  │ 90.07.18 │5,254,356 │甲○○      │  8       │
├──┼─────┼─────┼──────┼─────┤
│ 5  │ 90.08.03 │3,962,148 │甲○○      │  9       │
├──┼─────┼─────┼──────┼─────┤
│ 6  │ 90.09.18 │3,962,148 │甲○○      │  9       │
├──┼─────┼─────┼──────┼─────┤
│ 7  │ 90.08.20 │2,067,973 │己○○      │  10      │
├──┼─────┼─────┼──────┼─────┤
│ 8  │ 90.10.03 │2,067,974 │己○○      │  10      │
├──┼─────┼─────┼──────┼─────┤
│ 9  │ 90.09.03 │287,605   │己○○      │  11      │
├──┼─────┼─────┼──────┼─────┤
│ 10 │ 90.10.18 │287,606   │己○○      │  11      │
├──┼─────┼─────┼──────┼─────┤
│ 11 │ 90.09.18 │1,901,238 │不清楚      │  12      │
├──┼─────┼─────┼──────┼─────┤
│ 12 │ 90.11.05 │1,901,239 │不清楚      │  12      │
├──┼─────┼─────┼──────┼─────┤
│ 13 │ 90.10.18 │1,313,811 │己○○      │  13      │
├──┼─────┼─────┼──────┼─────┤
│ 14 │ 90.12.03 │1,313,812 │己○○      │  13      │
├──┼─────┼─────┼──────┼─────┤
│ 15 │ 90.10.04 │2,500,000 │己○○      │  14      │
├──┼─────┼─────┼──────┼─────┤
│ 16 │ 90.10.04 │23,333    │己○○      │  14      │
├──┼─────┼─────┼──────┼─────┤
│ 17 │ 90.10.18 │638,010   │己○○      │  14      │
├──┼─────┼─────┼──────┼─────┤
│ 18 │ 90.12.03 │3,161,344 │己○○      │  14      │
├──┼─────┼─────┼──────┼─────┤
│ 19 │ 90.11.05 │1,865,653 │己○○      │  15      │
├──┼─────┼─────┼──────┼─────┤
│ 20 │ 90.12.18 │1,865,653 │己○○      │  15      │
├──┼─────┼─────┼──────┼─────┤
│ 21 │ 90.12.18 │1,166,550 │己○○      │  16      │
├──┼─────┼─────┼──────┼─────┤
│ 22 │ 91.02.04 │1,166,550 │己○○      │  16      │
├──┼─────┼─────┼──────┼─────┤
│ 23 │ 94.01.09 │1,429     │無          │  17      │
├──┼─────┼─────┼──────┼─────┤
│ 24 │ 91.01.09 │2,520,401 │無          │  17      │
├──┼─────┼─────┼──────┼─────┤
│ 25 │ 91.03.04 │2,521,830 │無          │  17      │
├──┼─────┼─────┼──────┼─────┤
│ 26 │ 91.01.18 │1,470,102 │己○○      │  18      │
├──┼─────┼─────┼──────┼─────┤
│ 27 │ 91.03.04 │1,470,102 │己○○      │  18      │
├──┼─────┼─────┼──────┼─────┤
│ 28 │ 91.02.08 │626,177   │己○○      │  19      │
├──┼─────┼─────┼──────┼─────┤
│ 29 │ 91.04.03 │626,178   │己○○      │  19      │
├──┼─────┼─────┼──────┼─────┤
│ 30 │ 91.04.18 │5,124,779 │賴億管      │  20      │
├──┼─────┼─────┼──────┼─────┤
│ 31 │ 91.06.03 │5,124,779 │賴億管      │  20      │
├──┼─────┼─────┼──────┼─────┤
│ 32 │ 91.09.18 │1,750,000 │黃忠義      │  21      │
└──┴─────┴─────┴──────┴─────┘
        可見富瑄公司就系爭工程所開出之前開票款之具領人，
        亦大多係己○○與甲○○，並非被告公司。
      再觀諸原告所提之被告公司之中國農民銀行存摺，該存
        摺託收票據明細表內（見本院第1卷第199頁）並無該等
        支票託收記錄，且該存摺存款記錄內亦無與該等支票面
        額相符之金額存入記錄（見本院第1卷第196頁至第197
        頁）。
      是被告公司抗辯其未承攬系爭工程、亦未曾給付原告工
        資或收受系爭工程款項等語，信屬非虛。
      原告雖又主張該存款帳戶支票託收4紙與己○○以甲○○為發票人之支票支付原告款項帳戶均同為甲○○之帳
        戶，可認甲○○係受己○○指揮工作云云。惟己○○既
        非被告公司之受雇人或有權代表被告公司之人，已如前
        述，參之被告公司復一再否認甲○○為其受僱員工（見
        本院卷1第182頁、第201頁背面），原告對此既無反對
        之陳述，亦未提出任何反證以證明甲○○為被告之受僱
        員工，則甲○○是否受己○○指揮工作，核與被告公司
        有無承攬系爭工程或是否為原告之雇主，即顯無關聯可
        言。
    ７被告公司既否認有承攬系爭工程及與富瑄公司簽署系爭工
      程契約之事實，而原告復未能提出其他事證證明被告公司
      確為系爭工程之實際承攬人，是原告主張被告公司為系爭
      工程之實際承包商，即無足憑取。承前所述，被告公司既
      非系爭工程之實際承包商，又未與原告訂立僱傭或承攬合
      約，是其應無要求原告為其承作土方挖運工程之必要。
    ８原告嗣又主張被告應就借牌行為負表見代理之責。惟按，
      由自己之行為表示以代理權授與他人，或知他人表示為其
      代理人而不為反對之表示者，對於第三人應負授權人之責
      任，民法第169條前段定有明文。經查本件被告公司之前
      法定代理人固曾同意借牌予己○○承攬系爭工程，然其僅
      係針對己○○以其公司之名義向富瑄公司承攬系爭工程乙
      節，表示同意，是被告公司縱因此而需負表見代理之責，
      亦係被告公司與富瑄公司間之問題耳。本件原告既未舉證
      證明被告公司有明知己○○表示為其代理人而與原告訂立
      僱傭契約，卻不為反對之表示之情，是原告主張被告應對
      己○○之僱傭行為負表見代理之責，亦無可取。
    ９據上所述，兩造間既無僱傭關係存在，被告公司亦非系爭
      工程之實際承攬人，則原告依僱傭契約請求被告給付工資
      10,901,900元，及自91年5月20日起至清償日止，按年息
      5%計算之利息，即屬無據。
(二)兩造間有無承攬契約關係？倘有者，原告之請求權是否業已
    時效消滅？
    １倘認被告公司應負表見代理之責，並認兩造間就系爭工程
      有承攬契約關係，惟查，本件原告並未主張承攬報酬請求
      權，是本院即無庸就此再為贅論。
    ２遑論依原告所述其與己○○口頭約定給付方式及期間為「
      配合被告與富瑄公司間之工程計價明細表方式辦理，以被
      告請款期請款80%，20%保留款於大底查驗完成後付清，一
      半為現金票，餘者以45天期票支付」，並於本院95年9月
      11日言詞辯論期日陳稱「（有沒有約定何時為給付報酬時
      點）我們是約定工程完工時」、「（工程完工為何時？）
      依據原證一合約書計價款，被告公司與富瑄公司的計價，
      被告請我們當監工助理，我們依據時程表請款」等語，然
      原告就此並未舉證以實其說。
    ３且依工程計價明細表（見本院第1卷第19頁），除保留款
      外，其餘工程款最後之支付日期為90年1月30日，查本件
      原告係於93年8月4日始提起本訴請求被告給付報酬，則兩
      造間果有承攬契約關係者，原告之承攬報酬請求權亦已罹
      於2年時效期間而為消滅。
    ４至保留款之部分，原告雖主張：工資16,924,050元、雜支
      費1,301,850元，工程土尾90,000元，合計18,315,900 元
      ，則保留款20%應為3,663,180元云云，惟為被告公司否認
      。且查：
      依富瑄公司所提之付款明細表（見本院第1卷第192頁）
        所示，富瑄公司於系爭工程完工後，自91年2月8日起至
        91年9月18日止，即已開始陸續支付保留款，除該到期
        日為91年9月18日、面額1,750,000元、票號IA0000000
        之支票外，其餘保留款均於富瑄公司開立支票之到期日
        起即處於得為請求、並無行使障礙之狀態，而原告直迄
        93年8月4日始起訴請求，則該等保留款部分，原告之請
        求權均已因時效完成而不得請求。
      就富瑄公司開立票號IA0000000之支票、面額1,750,000
        元之保留款部分，雖尚未罹於消滅時效，惟該1,750,00
        0元係屬富瑄公司給付予包商之款項，亦非原告得向被
        告公司請求之保留款項，且原告就此對被告得請求之保
        留款數額，亦未據其陳明，復未提出任何證據佐證。是
        本件原告請求被告公司給付保留款之部分，亦屬乏據。
五、綜上所述，本件被告既未承攬系爭工程，與原告間亦無僱傭
    契約關係存在，是原告依民法第482條、第486條規定之僱傭
    契約之法律關係提起本訴，請求被告給付僱傭報酬10,901,
    900元，及自91年5月20日起至清償日止，按年息5% 計算之
    利息，即屬無據。
六、原告之訴既不應准許，則其假執行之聲請即因訴之駁回而失
    所附麗，亦不應准許。
七、至兩造其餘攻擊或防禦方法，及未經援用之證據，經本院斟
    酌後，認為均不足以影響本判決之結果，自無一一詳予論駁
    之必要，並此敘明。
八、本件原告之訴為無理由，依民事訴訟法第第78條，判決如主
    文。
中    華    民    國    95    年    9     月    29    日
                  民事第三庭    法  官  林振芳
以上正本係照原本作成
如對本判決上訴，須於判決送達後20日內向本院提出上訴狀
中    華    民    國    95    年    9     月    29    日
                                書記官  李淑芬


司法院資訊處製作；財團法人民間司法改革基金會備份。
